臺灣臺北地方法院刑事裁定　　　　　　　　　　　　八十九年度自字第一三五號
　　自　訴　人　乙○○
　　自訴代理人　許俊仁律師
　　被　　　告　甲○○
　　選任辯護人　高秀枝
右列被告因背信案件，經自訴人提起自訴，本院裁定如左：
    主  文
自訴駁回。
    理  由
一、按法院或受命推事於自訴案件第一次審判期日前訊問及調查結果，如認為案件有
    刑事訴訟法第二百五十二條至第二百五十四條之情形者，得以裁定駁回其自訴，
    同法第三百二十六條第三項定有明文。
二、自訴意旨略以：自訴人與被告於民國八十八年十二月一日簽立委託契約書，由自
    訴人委託被告經營位於台北市○○○路○段八十三巷九號之三之酒店，並於該委
    託書第四條第三項約定「營運所發生之應收信用卡款項甲方應於聯合信用卡中心
    （或發卡銀行）撥款入甲方（指自訴人）銀行帳戶之次營業日轉帳（或電匯）入
    乙方（指被告）開設於華信銀行三重分行活儲帳號0000000000000
    0帳戶內，或由甲方（指自訴人）交付其銀行存摺印鑑予乙方（指被告）並授權
    乙方取款。」，嗣後於八十九年一月十七日，雙方再簽立增訂條款，就前委託書
    內容為增減修補，而其中就上揭信用卡款項撥款予被告之方式，改依增訂條款第
    八條約定交付空白取款條，供被告領款之方式為之，故客人至酒店以信用卡消費
    付帳後，應由聯合信用卡中心或發卡銀行將該消費款項撥入自訴人指定之華信商
    業銀行三重分行，再由被告於營業需要時，持自訴人交付之另一帳戶存摺及其空
    白取款條領用，殊知被告意圖為自己不法之利益及損害自訴人之利益，竟違背上
    揭信用卡款項撥付之約定，於八十九年六月間於上揭委託經營酒店之地址，另以
    東驥實業有限公司（下稱東冀公司），向聯合信用卡處理中心申請為特約商店，
    代號0000000000號，供至酒店消費之客戶使用信用卡付帳後，再以東
    冀公司名義向聯合信用卡處理中心請領客戶至酒店之信用卡款項，致八十九年六
    月十二日後，即無信用卡款項撥入原自訴人指定之華信商業銀行三重分行，因認
    被告第三百四十二條背信之罪嫌。
三、按犯罪事實應依證據認定之，無證據不得推定其犯罪事實，刑事訴訟法第一百五
    十四條定有明文。又認定不利於被告之事實須依積極證據，茍積極證據不足為不
    利被告事實之認定，即應為有利於被告之認定，更不必有何有利之證據，最高法
    院三十年上字第八一六號著有判例可資參照。又按刑法第三百四十二條背信罪之
    成立，以處理他人事務之人，有圖自己或第三人得不法利益，或圖加損害於本人
    之意思，而故為違背其任務之行為為要件。
四、經查：
（一）自訴人與被告於八十八年十二月一日簽立委託契約書，由自訴人委託被告經營
      酒店，並於該委託書第四條第三項約定「營運所發生之應收信用卡款項甲方應
      於聯合信用卡中心（或發卡銀行）撥款入甲方（指自訴人）銀行帳戶之次營業
      日轉帳（或電匯）入乙方（指被告）開設於華信銀行三重分行活儲帳號000
      00000000000帳戶內，或由甲方（指自訴人）交付其銀行存摺印鑑
      予乙方（指被告）並授權乙方取款。」，嗣後於八十九年一月十七日，雙方再
      簽立增訂條款等情為被告所自承，並與自訴人所稱相符，復有委託契約書、增
      訂條款影本附卷可稽，此部分堪信為真實。
（二）又自訴人與被告雖簽立增訂條款，然就信用卡款項撥款予被告之方式並未改變
      ，此可由增訂條款內載明「原委託契約書與本增訂條款不相抵觸部分仍有效力
      」，且增訂條款第八條亦未敘及信用卡款項等情，顯見依據委託契約書第三條
      第三項之約定，信用卡之收入之款項應均歸被告取得，此有契約書、增訂條款
      影本附卷可稽，被告辯稱上開信用卡款項為其所有，應堪採信。
（三）再自訴人於八十九年三月起至同年五月止，共收到客戶以信用卡簽帳消費之金
      額為新台幣（下同）一百六十一萬四千七百三十五元，卻僅撥交六十一萬二千
      九百八十一元於被告等情，業據被告所自承，復有臺灣台北地方法院台北簡易
      庭八十九年北簡字第八五四六號宣示判決筆錄附卷可稽，顯見被告於八十九年
      三月以後以東冀公司名義供至酒店消費之客戶刷卡消費，因信用卡之刷卡款項
      依約歸被告取得，然自訴人卻違約未交付，使被告不得已以東冀公司之信用卡
      刷卡機接受客戶取得款項，顯見被告並無意圖不法之利益，且對自訴人亦無損
      害可言。
（四）被告所經營之酒店於八十九年六、七、八月份均呈虧損狀態，而客戶刷卡之金
      額，均已列入營業收入項內，此有損益表、帳冊及被告存摺等件附卷可稽，而
      依據委託契約之增訂條款第三條約定，委託期間如有損虧損均由被告負責，上
      開信用卡刷卡款項雖以東冀公司之信用卡刷卡機刷卡，然因發生虧損，自訴人
      並無發生任何損害。
（五）綜上所述，本件僅屬民事上債務不履行之問題，尚難遽認被告有違背受託任務
      之行為或犯意。復酌之自訴人亦具狀表示無繼續追訴之必要，此有撤回自訴狀
      在卷足徵，此外，復查無其他積極之證據足認被告有背信之犯罪事實，犯罪嫌
      疑尚屬不足，而有刑事訴訟法第二百五十二條第十款之情形，依照首開說明，
      本件自訴應予駁回。
據上論結，應依刑事訴訟法第三百二十六條第三項、第二百五十二條第十款裁定如主
文。
中    華    民    國      九十一  年     五      月    十七             日
                                      臺灣臺北地方法院刑事第三庭
                                          法  官  陳  德  民
右正本證明與原本無異。
如不服本裁定，應於判決送達後五日內，向本院提出抗告。
                                          書記官  楊  秋  鈴
中    華    民    國      九十一  年     五      月    十七        日
